【裁判字號】    99,消債清,18
【裁判日期】    990429
【裁判案由】    聲請清算程序
【裁判全文】
臺灣彰化地方法院民事裁定            99年度消債清字第18號
聲  請  人
即債務人    乙○○
代  理  人  陳盈壽律師
複代理人    甲○○
上列當事人聲請消費者債務清理事件，本院裁定如下：
    主  文
債務人乙○○自中華民國九十九年四月二十九日下午五時起開始
清算程序。
命司法事務官進行本件清算程序。
    理  由
一、按債務人無擔保或無優先權之債務總額未逾新臺幣（下同）
    一千二百萬元者，於法院裁定開始清算程序或宣告破產前，
    得向法院聲請更生，消費者債務清理條例第42條第1 項定有
    明文。次按已申報無擔保及無優先權之債權總額逾新臺幣（
    下同）一千二百萬元，法院應不認可更生方案。消費者債務
    清理條例第63條第1項第5款亦有明文；又更生方案未依消費
    者債務清理條例第59條、第60條規定可決時，除有該條例第
    64條規定情形外，法院應以裁定開始清算程序，同條例第61
    條，亦有明定。又法院開始清算程序之裁定，應載明其年、
    月、日、時，並即時發生效力；法院裁定開始更生或清算程
    序後，得命司法事務官進行更生或清算程序，必要時得選任
    律師、會計師或其他適當之自然人或法人一人為監督人或管
    理人，復為消費者債務清理條例第16條、第83條所分別明定
    ，合先敘明。
二、本件債務人乙○○前向本院聲請更生，經本院於民國（下同
    ）98年12月8日以98年度消債更字第141號裁定開始更生程序
    ，嗣本院於民國99年1月22日公告之債權表，經送達各債權
    人及債務人後，因債權人及債務人未異議而確定在案。惟觀
    諸前揭債權表所載，債權人已申報無擔保及無優先權之債權
    總額為12,508,337元，已逾消費者債務清理條例第42條第1
    項之金額限制，則本件債務人之更生方案縱經債權人會議可
    決，依消費者債務清理條例第63條第1項第5款規定，法院應
    不認可更生方案，而依同條例第64條第2項第2款規定，法院
    亦不得職權裁定認可債務人所提之更生方案。而依消費者債
    務清理條例第65條第1項規定，法院裁定不認可更生方案時
    ，應同時裁定開始清算程序。
三、況本件債務人聲請更生時，其所提出之債權人清冊內並未登
    載無擔保及無優先權之債權人華南商業銀行股份有限公司（
    下稱華南銀行），惟本院裁定開始更生程序後，華南銀行即
    遵期向本院申報對債務人之無擔保及無優先權之債權，連同
    利息與違約金之總金額高達11,862,225元，此有華南銀行陳
    報狀在卷足憑，且債務人對華南銀行負有上開債務及所負債
    務總金額，亦不爭執，堪信為真實。經本院質之：聲請更生
    時，為何不陳報華南銀行之債務？債務人複代理人則答稱：
    我們聲請時調聯徵資料無此筆債務，故不知道有該筆債務。
    而債務人則答稱：當初我與我先生都是保人，所以聯徵資料
    查不出來，自己也不清楚等語，此有本院司法事務官之訊問
    筆錄在卷可稽。然債務人對此筆龐大債務豈有不知之理，其
    竟於聲請更生時，因重大疏失僅憑聯徵資料而遺漏該筆金額
    龐大之債權，致未能登載於債權人清冊內，自屬可議。
四、綜上所述，本件倘經債務人提出更生方案且經債權人會議可
    決，本院依法仍不得認可更生方案；本件亦不符合得由法院
    逕以裁定認可更生方案之要件，自應由本院裁定開始清算程
    序。故依首揭規定，應裁定開始清算程序，並命司法事務官
    進行本件清算程序，爰裁定如主文。
中    華    民    國    99    年    4    月    29    日
              民事第一庭        法  官  施坤樹
以上正本係照原本作成。
開始清算程序之裁定不得抗告。
中    華    民    國    99    年    4    月    29    日
                                書記官  施嘉玫

司法院資訊處製作；財團法人民間司法改革基金會備份。
